臺中高等行政法院判決
                                     110年度交上字第85號
上  訴  人　金勝龍

被 上訴 人　臺中市交通事件裁決處

代　表　人　黃士哲
上列當事人間交通裁決事件，上訴人對於中華民國110年6月8日
臺灣臺中地方法院109年度交字第569號行政訴訟判決，提起上訴
，本院判決如下：
    主  文
一、上訴駁回。
二、上訴審訴訟費用新臺幣750元由上訴人負擔。
　　理  由
一、事實概要：
    上訴人所有號牌AHP-8151號自用小客車（下稱系爭車輛），
    於民國108年2月17日21時6分行經國道1號王田-南屯183.9公
    里處，因「汽車行駛於應繳費之公路經催繳不依規定繳費」
    之違規行為，遭國道公路警察局（下稱舉發機關）員警認定
    該車違反道路交通管理處罰條例(下稱處罰條例)第27條第1
    項規定，於108年6月13日逕行對車主即上訴人掣開第ZCR719
    222號舉發違反道路交通管理事件通知單。上訴人未於到案
    期限檢具事證及應歸責人相關資料，向被上訴人告知應歸責
    人，被上訴人即依處罰條例第85條第4項規定，推定上訴人
    有過失，並依處罰條例第85條第1項後段「仍依本條例各該
    違反條款規定處罰」之規定，續於109年12月1日以中市裁字
    第68-ZCR719222號裁決書（下稱原處分），依處罰條例第27
    條第1項及「違反道路交通管理事件統一裁罰基準表」之規
    定，裁處上訴人罰鍰新臺幣（下同）300元。上訴人不服提
    起訴訟後，經臺灣臺中地方法院109年度交字第569號行政訴
    訟判決(下稱原判決)駁回其訴，上訴人仍不服遂提起本件上
    訴。
二、上訴人起訴之主張及聲明、被上訴人於原審之答辯及聲明暨
    原判決關於證據取捨、認定事實及適用法規之論據，均詳如
    原判決所載。
三、上訴人上訴意旨略以：
    在108年9月4日時，上訴人之地址並非設籍於臺中市北區青
    島東街，交通部高速公路局(下稱高公局)將繳費通知單寄存
    於臺中漢口郵局不合法。又上訴人有固定工作處所可送達，
    並非無法送達使上訴人知悉原處分內容，原審未探究，屬判
    決違背法令。另被上訴人主張先以平信送達「通行催繳通知
    單」卻未舉證或具體說明，原審未予審究，難謂有認事用法
    等詞，並聲明：原判決廢棄。
四、本院經核原判決駁回上訴人在原審之訴，尚無違誤，茲就上
    訴理由再予論述如下：
  ㈠按汽車車身式樣、輪胎隻數或尺寸、燃料種類、座位、噸位
    、引擎、車架、車身、頭燈等設備或使用性質、顏色、汽車
    所有人名稱、地址等如有變更，均應向公路監理機關辦理登
    記，道路交通安全規則第23條第1項定有明文；依此所登記
    之車籍資料，目的在於確保公路監理機關對於車輛動態之掌
    握，屬公路監理機關對於車輛之行政管理措施。另交通部公
    路總局訂定「公路監理電腦系統車輛車籍及駕駛人駕籍增設
    住居所或就業處所地址作業注意事項」（下稱注意事項），
    該注意事項第1點規定：「車主、駕駛人依規定向公路監理
    機關申領之車輛牌照、駕駛執照，係以戶籍地址為登記地址
    ；基於社會現況及便民原則，並因應車主、駕駛人需要及行
    政程序法第72條合法送達處所規定，於公路監理電腦系統車
    籍及駕籍檔中增列住居所或就業處所地址，以利公路監理機
    關及相關機關各項便民服務通知事項、公路法、道路交通管
    理處罰條例及強制汽車責任保險法等法令規定之行政文書寄
    達，特訂定本注意事項。」第2點第1項規定：「車主、駕駛
    人因需要向車籍、駕籍所轄之公路監理機關申請增設住居所
    或就業處所地址時，應依規定填寫『公路監理業務住居所、
    就業處所地址申請書』（格式如附件）。」第5點規定：「
    公路監理機關受理車主、駕駛人申請增設住居所或就業處所
    地址後，應立即登載於公路監理電腦系統之車籍及駕籍檔中
    ；各項便民服務之通知事項、公路法、道路交通管理處罰條
    例及強制汽車責任保險法等法令規定之行政文書寄達，皆以
    住居所或就業處所地址寄發。」可知為因應車主、駕駛人之
    需要，除以戶籍地址為登記地址外，於公路監理電腦系統車
    籍及駕籍檔中增列「住居所或就業處所地址」，車主、駕駛
    人均可申請增設。惟查，上訴人所有系爭車輛於103年8月12
    日過戶時，在交通部公路總局臺中區監理所登記之車籍資料
    地址為「臺中市○區○○○街00○0號」，並未異動變更，
    亦無留存其他地址，此有汽車車籍查詢、汽車異動歷史查詢
    資料附卷可稽（原審卷第80頁、本院卷第29頁）；且其亦未
    依上開注意事項之規定，向公路監理機關申請辦理變更或增
    設住居所、就業處所地址，故相關通行費用繳費通知單自應
    向車籍資料地址「臺中市○區○○○街00○0號」為送達。
    是上訴人主張並非設籍於臺中市○區○○○街00○0號，其
    有固定工作處所可送達，非無法送達使其知悉原處分內容，
    原審未探究，屬判決違背法令之詞，並非可採。
  ㈡次按「處理違反道路交通管理事件，有關文書送達之程序，
    依行政程序法之規定。」「送達，於應受送達人之住居所、
    事務所或營業所為之。」「於應送達處所不獲會晤應受送達
    人時，得將文書付與有辨別事理能力之同居人、受僱人或應
    送達處所之接收郵件人員。」「應受送達人或其同居人、受
    僱人、接收郵件人員無正當理由拒絕收領文書時，得將文書
    留置於應送達處所，以為送達。」「（第1項）送達，不能
    依前2條規定為之者，得將文書寄存送達地之地方自治或警
    察機關，並作送達通知書兩份，1份黏貼於應受送達人住居
    所、事務所、營業所或其就業處所門首，另1份交由鄰居轉
    交或置於該送達處所信箱或其他適當位置，以為送達。（第
    2項）前項情形，由郵政機關為送達者，得將文書寄存於送
    達地之郵政機關。（第3項）寄存機關自收受寄存文書之日
    起，應保存3個月。」分別為違反道路交通管理事件統一裁
    罰基準及處理細則第5條、行政程序法第72條第1項前段、第
    73條第1項、第3項、第74條所明定。且依前開規定所為之寄
    存送達，無論應受送達人實際上於何時受領文書，均以寄存
    之日，視為合法送達之日，而發生送達之效力（司法院釋字
    第667號解釋意旨參照）。本件高速公路通行費催繳通知單
    向上訴人原登記之車籍地址送達，因未獲會晤本人，亦無受
    領文書之同居人、受雇人或應送達處所之接收郵件人員，而
    將高速公路通行費催繳通知單寄存於臺中路漢口郵局，依上
    開規定及說明，送達程序係屬合法；上訴人主張其於108年9
    月4日時，並非設籍於臺中市○區○○○街00○0號，高公局
    將繳費通知單寄存於臺中路漢口郵局，並非合法等語，已非
    可採。
  ㈢再按汽車行駛於應繳費之公路或橋樑，汽車所有人或駕駛人
    未繳費者，應補繳通行費；主管機關應書面通知補繳，逾期
    再不繳納，處300元罰鍰，處罰條例第27條第1項定有明文。
    又高公局為辦理電子收費申裝及欠費追繳作業，依據公路通
    行費徵收管理辦法相關規定訂定「交通部高速公路局電子收
    費申裝及欠費追繳作業注意事項」，該作業注意事項第4點
    第1、4款規定：「(第1款)未依規定繳納通行費者，營運單
    位應將該用路人車輛之車型、牌照號碼、通行時間、收費區
    、行駛方向等予以記錄並照相或錄影存記。營運單位應依監
    理系統車（戶）籍與通訊資料，先以平信寄送『通行費繳費
    通知單』，逾平信通知繳費期限未繳納者，再以雙掛號寄送
    『補繳通行費及追繳作業費用通知單』追繳通行費，並加收
    追繳作業費用。(第4款)用路人未依雙掛號「補繳通行費及
    追繳作業費用通知單」所列金額，於繳費期限內完成補繳者
    ，依法舉發。」查原判決引據舉發機關公示送達公告、高公
    局中區養護工程分局109年6月22日中業字第1090022284號函
    、系爭車輛罰單清單、通行費催繳通知單暨送達證書及相關
    明細、違規資料查詢、汽車車籍查詢等資料，已認定「原告
    所有系爭車輛於108年5月11日行經國道1號王田－南屯183.9
    公里路段，行經國道高速公路電子收費區，因無預儲帳戶致
    未完成扣款……高公局委託遠通電收股份有限公司（下稱遠
    通公司）先以平信通知原告限期繳費（即通行費用繳費通知
    單），然原告逾期仍未繳費，高公局復委託遠通公司再以掛
    號信通知原告限期繳費並加收作業處理費（即補繳通行費用
    及作業處理費通知單），該等補繳通行費用及作業處理費通
    知單均寄存於臺中漢口郵局，已發生合法送達之效力，然原
    告仍逾期未繳費，經高公局認定原告違反處罰條例第27條第
    1項規定，案移舉發機關協助製單舉發原告『汽車行駛於應
    繳費之公路經催繳不依規定繳費』之違規……」等語，核與
    卷內證據（原審卷第51-56、61-114、129-131頁）相符，且
    其中前開高公局中區養護工程分局第1090022284號函文業已
    說明遠通公司先以平信通知上訴人補繳得免收作業處理業之
    事實；故上訴意旨指摘原審未審究被上訴人未舉證或具體說
    明以平信送達通行費催繳通知單之事，亦屬無據，並不可採
    。
  ㈣綜據上述，原判決駁回上訴人之訴，核無違誤。上訴意旨指
    摘原判決違背法令，求予廢棄，難認有理由，應予駁回。
五、末按交通裁決事件之上訴，行政法院為訴訟費用之裁判時，
    應確定其費用額，此觀行政訴訟法第237條之9第2項準用第2
    37條之8第1項規定即明。本件上訴人對於交通裁決事件之上
    訴，既經駁回，則上訴審訴訟費用750元（上訴審裁判費）
    自應由上訴人負擔，爰併予確定如主文第2項所示。
六、結論：本件上訴為無理由。
中　　華　　民　　國　　110　  年　　10 　 月　  18　 日
                  臺中高等行政法院第三庭
                          審判長法官　陳  文  燦
                              法  官　張  鶴  齡
                              法  官　楊  嵎  琇

以上正本證明與原本無異。
本判決不得上訴。
中　　華　　民　　國　　110　  年　　10 　 月　  18　 日
                              書記官　詹  靜  宜